---
title: 'Mineria de dades: PAC3 - Classificació amb arbres de decisió'
author: "Autor: Nom estudiant"
date: "Maig 2020"
output:
  html_document:
    highlight: default
    number_sections: yes
    theme: cosmo
    toc: yes
    toc_depth: 2
    includes:
      in_header: 05.584-PAC-header.html
  pdf_document:
    highlight: zenburn
    toc: yes
  word_document: default
---

```{r setup, include=FALSE}
knitr::opts_chunk$set(eval=T, echo=T)
```


******
# Introducció
******
## Presentació
Aquesta prova d'avaluació contínua cobreix el Mòdul 3 (Classificació:
arbres de decisió) i el Mòdul 8 (Avaluació de models) del programa de l'assignatura.

## Competències
Les competències que es treballen en aquesta prova són:

* Ús i aplicació de les TIC en l'àmbit acadèmic i professional.
* Capacitat per a innovar i generar noves idees.
* Capacitat per a avaluar solucions tecnològiques i elaborar propostes de projectes tenint en compte els recursos, les alternatives disponibles i les condicions de mercat.
* Conèixer les tecnologies de comunicacions actuals i emergents així com saber-les aplicar convenientment per a dissenyar i desenvolupar solucions basades en sistemes i tecnologies de la informació.
* Aplicació de les tècniques específiques d'enginyeria del programari en les diferents etapes del cicle de vida d'un projecte.
* Capacitat per a aplicar les tècniques específiques de tractament, emmagatzematge i administració de dades.
* Capacitat per a proposar i avaluar diferents alternatives tecnològiques per a resoldre un problema concret.

## Objectius
La correcta assimilació del Mòdul 3. A aquesta PAC treballarem la generació i interpretació d'un arbre de decisió amb el programari de pràctiques. Seguirem també amb la preparació de les dades i l'extracció inicial de coneixement.

## Descripció de la PAC a realitzar
La prova està estructurada en un únic exercici pràctic.

## Recursos Bàsics
**Material docent proporcionat per la UOC.**

Mòdul 3 i 8 del material didàctic.

**Complementaris**

* Els descrits per a l'anterior PAC.
* Fitxer titanic.csv
* R package C5.0 (Decision Trees and Rule-Based Models): https://cran.r-project.org/web/packages/C50/index.html


## Criteris de valoració

Tots els exercicis han de ser presentats de forma raonada i clara, especificant tots i cadascun dels passos que s'hagin dut a terme per a la seva resolució. No s'acceptarà cap resposta que no estigui clarament justificada.

## Format i data de entega
El format de lliurament és: usernameestudiant-PACn.html/doc/docx/odt/pdf.
Es recomana el lliurament en format html i també el Rmd que genera l'html lliurat.
Data de Lliurament: 20/05/2020.
S'ha de lliurar la PAC en la bústia de lliuraments de l'aula.



## Nota: Propietat intel·lectual

> Sovint és inevitable, en produir una obra multimèdia, fer ús de recursos creats per terceres persones. És per tant comprensible fer-ho en el marc d'una pràctica dels estudis d'Informàtica, Multimèdia i Telecomunicació de la UOC, sempre que això es documenti clarament i no suposi plagi en la pràctica.

> Per tant, en presentar una pràctica que faci ús de recursos aliens, s'ha de presentar juntament amb ella un document en què es detallin tots ells, especificant el nom de cada recurs, el seu autor, el lloc on es va obtenir i el seu estatus legal: si l'obra està protegida pel copyright o s'acull a alguna altra llicència d'ús (Creative Commons, llicència GNU, GPL ...).
L'estudiant haurà d'assegurar-se que la llicència no impedeixi específicament el seu ús en el marc de la pràctica. En cas de no trobar la informació corresponent haurà d'assumir que l'obra està protegida per copyright.

> Caldrà, a més, adjuntar els fitxers originals quan les obres utilitzades siguin digitals, i el seu codi font si correspon.


******
# Enunciat
******

En aquest exercici seguirem els passos del cicle de vida d'un projecte de mineria de dades, per al cas d'un algorisme de classificació i més concretament un arbre de decisió. Ho farem amb l'arxiu titanic.csv, que es troba adjunt a l'aula. Aquest arxiu conté un registre per cada passatger que viatjava en el Titanic. En les variables es caracteritza si era home o dona, adult o menor (nen), en quina categoria viatjava o si era membre de la tripulació.

Objectius:

* Estudiar les dades, per exemple: Nombre de registres del fitxer? Distribucions de valors per variables? Hi ha camps mal informats o buits?
* Preparar les dades. En aquest cas ja estan en el format correcte i no és necessari discretizar ni generar atributs nous. Cal triar quines són les variables que s'utilitzaran per a construir el model i quina és la variable que classifica. En aquest cas la variable per la qual classificarem és el camp de si el passatger va sobreviure o no.
* Instal·lar, si és necessari, el paquet C5.0 Es tracta d'una implementació més moderna de l'algorisme ID3 de Quinlan. Té els principis teòrics de l'ID3 més la poda automàtica. Amb aquest paquet generar un model de mineria.
* Quina és la qualitat del model?
* Generar l'arbre gràfic.
* Generar i extreure les regles del model.
* En funció del model, l'arbre i les regles: Quin és el coneixement que obtenim?
* Provar el model generat presentant-li nous registres. Classifica prou bé?


  
##  Revisió de les dades, extracció visual d'informació i preparació de les dades

Càrrega de les dades:

```{r message= FALSE, warning=FALSE}
data<-read.csv("./titanic.csv",header=T,sep=",")
attach(data)
```


Començarem fent una breu anàlisi de les dades ja que ens interessa tenir una idea general de les dades que disposem. Per això, primer calcularem les dimensions de la nostra base de dades i analitzarem quins tipus d'atributs tenim.

Per a començar, calculem les dimensions de la base de dades mitjançant la funció dim(). Obtenim que disposem de 2201 registres o passatgers (files) i 4 variables (columnes).

Quines són aquestes variables? Gràcies a la funció str() sabem que les quatre variables són categòriques o discretes, és a dir, prenen valors en un conjunt finit. La variable CLASS fa referència a la classe en la qual viatjaven els passatgers (1a, 2a, 3a o crew), AGE determina si era adult o nen (Adult o Menor), la variable SEX si era home o dona (Home o Dona) i l'última variable (SURVIVED) informa si el passatger va morir o va sobreviure en l'accident (Mor o Sobreviu).

```{r}
dim(data)
```

És de gran interès saber si tenim molts valors nuls (camps buits) i la distribució de valors per variables. És per això recomanable començar l'anàlisi amb una visió general de les variables. Mostrarem per a cada atribut la quantitat de valors perduts mitjançant la funció summary.

```{r}
summary(data)
```

Disposem per tant d'un data frame format per quatre variables categòriques sense valors nuls. Per a un coneixement major sobre les dades, tenim al nostre abast unes eines molt valuoses: les eines de visualització. Per a aquestes visualitzacions, farem ús dels paquets ggplot2, gridExtra i grid de R. 

```{r}
if(!require(ggplot2)){
    install.packages('ggplot2', repos='http://cran.us.r-project.org')
    library(ggplot2)
}
if(!require(grid)){
    install.packages('grid', repos='http://cran.us.r-project.org')
    library(grid)
}
if(!require(gridExtra)){
    install.packages('gridExtra', repos='http://cran.us.r-project.org')
    library(gridExtra)
}


```


Ens interessa descriure la relació entre la supervivència i cadascun de les variables esmentades anteriorment. Per a això, d'una banda farem un gràfic mitjançant diagrames de barres amb la quantitat de morts i supervivents segons la classe a la que viatjaven, l'edat o el sexe. D'altra banda, per a obtenir les dades que estem veient utilitzarem la comanda table per a dues variables que ens proporciona una taula de contingència.

```{r}
grid.newpage()
plotbyClass<-ggplot(data,aes(CLASS,fill=SURVIVED))+geom_bar() +labs(x="Class", y="Passengers")+ guides(fill=guide_legend(title=""))+ scale_fill_manual(values=c("black","#008000"))+ggtitle("Survived by Class")
plotbyAge<-ggplot(data,aes(AGE,fill=SURVIVED))+geom_bar() +labs(x="Age", y="Passengers")+ guides(fill=guide_legend(title=""))+ scale_fill_manual(values=c("black","#008000"))+ggtitle("Survived by Age")
plotbySex<-ggplot(data,aes(SEX,fill=SURVIVED))+geom_bar() +labs(x="Sex", y="Passengers")+ guides(fill=guide_legend(title=""))+ scale_fill_manual(values=c("black","#008000"))+ggtitle("Survived by Sex")
grid.arrange(plotbyClass,plotbyAge,plotbySex,ncol=2)

```

D'aquests gràfics obtenim informació molt valuosa que complementem amb les taules de contingència (llistades a sota). D'una banda, la quantitat de passatgers que van sobreviure és similar en homes i dones (si ens fixem en la primera taula de contingència, ho confirmem, homes: 367 i dones 344). No, en canvi, si tenim en compte el percentatge respecte al seu sexe. És a dir, malgrat que la quantitat de dones i homes que van sobreviure és similar, viatjaven molt més homes que dones (470 dones i 1731 homes) i , per tant, la taxa de mort en homes és molt més gran (el 78,79% dels homes van morir mentre que en dones aquest percentatge baixa a 26,8%).

En quant a la classe en la que viatjaven, els passatgers que viatjaven en primera classe van ser els únics que el percentatge de supervivència era major que el de mortalitat. El 62,46% dels viatgers de primera classe va sobreviure, el 41,4% dels quals viatjaven en segona classe mentre que dels viatgers de tercera i de la tripulació només van sobreviure un 25,21% i 23,95% respectivament. Per a finalitzar, destaquem que la presència de passatgers adults era molt major que la dels nens (2092 enfront de 109) i que la taxa de supervivència en nens va ser molt major (52,29% enfront de 31,26%), no podem obviar, en canvi, que els únics nens que van morir van ser tots passatgers de tercera classe (52 nens).

```{r}
tabla_SST <- table(SEX, SURVIVED)
tabla_SST
prop.table(tabla_SST, margin = 1)
```

```{r}
tabla_SCT <- table(CLASS,SURVIVED)
tabla_SCT
prop.table(tabla_SCT, margin = 1)
```

```{r}
tabla_SAT <- table(AGE,SURVIVED)
tabla_SAT
prop.table(tabla_SAT, margin = 1) 
```

```{r}
tabla_SAT.byClass <- table(AGE,SURVIVED,CLASS)
tabla_SAT.byClass
```

Una alternativa interessant a les barres de diagrames, és el plot de les taules de contingència. Obtenim la mateixa informació però potser pot resultar més visual. 

```{r}
par(mfrow=c(2,2))
plot(tabla_SCT, col = c("black","#008000"), main = "SURVIVED vs. CLASS")
plot(tabla_SAT, col = c("black","#008000"), main = "SURVIVED vs. AGE")
plot(tabla_SST, col = c("black","#008000"), main = "SURVIVED vs. SEX")
```

El nostre objectiu és crear un arbre de decisió que permeti analitzar quin tipus de passatger del Titanic tenia probabilitats de sobreviure o no. Per tant, la variable per la qual classificarem és el camp de si el passatger va sobreviure o no. De tota manera, en imprimir les primeres (amb head) i últimes 10 (amb tail) files ens adonem que les dades estan ordenades.

```{r}
head(data,10)
tail(data,10)
```
Ens interessarà "desordenar-los". Guardarem les dades amb el nou nom com "data_random".
```{r}
set.seed(1)
data_random <- data[sample(nrow(data)),]
```

Per a la futura avaluació de l'arbre de decisió, és necessari dividir el conjunt de dades en un conjunt d'entrenament i un conjunt de prova. El conjunt d'entrenament és el subconjunt del conjunt original de dades utilitzat per a construir un primer model; i el conjunt de prova, el subconjunt del conjunt original de dades utilitzat per a avaluar la qualitat del model.

El més correcte serà utilitzar un conjunt de dades diferent del que utilitzem per a construir l'arbre, és a dir, un conjunt diferent del d'entrenament. No hi ha cap proporció fixada respecte al nombre relatiu de components de cada subconjunt, però la més utilitzada acostuma a ser 2/3 per al conjunt d'entrenament i 1/3, per al conjunt de prova.

La variable per la qual classificarem és el camp de si el passatger va sobreviure o no, que està a la quarta columna.

```{r}
set.seed(666)
y <- data_random[,4] 
X <- data_random[,1:3] 
```


Podem triar el subconjunt d'entrenament i el de prova de diverses maneres. La primer opció consisteix a calcular a quantes files correspon dos terços de les dades (2*2201/3=1467) i dividir "manualment" el conjunt.

```{r}
trainX <- X[1:1467,]
trainy <- y[1:1467]
testX  <- X[1468:2201,]
testy  <- y[1468:2201]
```

En la segona opció podem crear directament un rang.

```{r}
set.seed(555)
indexes = sample(1:nrow(data), size=floor((2/3)*nrow(data)))
trainX <- X[indexes,]
trainy <- y[indexes]
testX  <- X[-indexes,]
testy  <- y[-indexes]
```

Després d'una extracció aleatòria de casos és altament recomanable efectuar una anàlisi de dades mínim per a assegurar-nos de no obtenir classificadors esbiaixats pels valors que conté cada mostra.

## Creació del model, qualitat del model i extracció de regles

Es crea l'arbre de decisió usant les dades d'entrenament:

```{r}
model <- C50::C5.0(trainX, trainy, rules=TRUE )
summary(model)
```

Errors mostra el número i percentatge de casos mal classificats en el subconjunt d'entrenament. L'arbre obtingut classifica erròniament 323 dels 1467 casos donats, una taxa d'error del 22%.

A partir de l'arbre de decisió de dues fulles que hem modelat, es poden extreure les següents regles de decisió (gràcies a rules=TRUE podem imprimir les regles directament):

SEX = "Home" → Mor. Validesa: 78,2%

CLASS = "3a" → Mor. Validesa: 75.6%

CLASS "1a", "2a" o "crew" i SEX = "Dona" → Sobreviu. Validesa: 92,4%

Per tant podem concloure que el coneixement extret i creuat amb l'anàlisi visual es resumeix en "les dones i els nens primer a excepció que anessis amb 3a classe".

A continuació anem a mostrar l'arbre obtingut.


```{r}
model <- C50::C5.0(trainX, trainy)
plot(model)

```


## Validació del model amb les dades reservades
Una vegada tenim el model, podem comprovar la seva qualitat predient la classe per a les dades de prova que ens hem reservat al principi.

```{r}
predicted_model <- predict(model, testX, type="class")
print(sprintf("La precisión del árbol es: %.4f %%",100*sum(predicted_model == testy) / length(predicted_model)))
```

Quan hi ha poques classes, la qualitat de la predicció es pot analitzar mitjançant una matriu de confusió que identifica els tipus d'errors comesos.

```{r}
mat_conf<-table(testy,Predicted=predicted_model)
mat_conf
```

Una altra manera de calcular el percentatge de registres correctament classificats usant la matriu de confusió:

```{r}

porcentaje_correct<-100 * sum(diag(mat_conf)) / sum(mat_conf)
print(sprintf("El %% de registres correctament classificats és: %.4f %%",porcentaje_correct))

```

A més, tenim a la nostra disposició el paquet gmodels per a obtenir informació més completa

```{r}
if(!require(gmodels)){
    install.packages('gmodels', repos='http://cran.us.r-project.org')
    library(gmodels)
}
```
```{r}
CrossTable(testy, predicted_model,prop.chisq  = FALSE, prop.c = FALSE, prop.r =FALSE,dnn = c('Reality', 'Prediction'))
```
******
# Exercicis
******

## Exercici 1:
Partint de l'exemple mostrat, repetiu l'exercici amb un altre conjunt de dades. Poden ser dades reals del vostre àmbit laboral o d'algun repositori de dades d'Internet. Mireu per exemple: http://www.ics.uci.edu/~mlearn/MLSummary.html i http://www.kaggle.com.

És molt important seleccionar correctament el conjunt de dades i explicar de forma correcta la base de dades i la raó de la seva elecció.

Podeu afegir o variar els punts si ho considereu necessari (per exemple, crear el model amb totes les dades i validació creuada, provar el boosting o variar el prunning ...) Recordeu també que el cicle de vida dels projectes de mineria contempla retrocedir per a tornar a generar el model amb dades modificades o paràmetres de l'algorisme variats si el resultat no és prou bo.

### Resposta 1:

Afegir aquí el vostre codi:

```{r echo=TRUE, message=FALSE, warning=FALSE}
# el vostre codi
```

******
# Rúbrica
******
* 15% S'explica de forma clara la base de dades seleccionada i la raó de la seva elecció.
* 10% Hi ha un estudi sobre les dades dels quals es parteix i les dades són preparades correctament.
* 20% S'aplica un arbre de decisió de forma correcta i s'obté una estimació de l'error.
* 5% Es mostra de forma gràfica l'arbre obtingut.
* 10% S'expliquen les regles que s'obtenen.
* 10% S'usa el model per a predir amb mostres no usades en l'entrenament i s'obté una estimació de l'error.
* 15% Es prova un altre model d'arbre o variants diferents del C50 obtenint millors resultats.
* 5% Es presenta el codi i és fàcilment reproduïble.
* 10% Es presenta unes conclusions on s'exposa el coneixement adquirit després del treball realitzat.
