---
title: 'Mineria de dades: PRA2 - Modelat d''un joc de dades'
author: "Autor: Nom estudiant"
date: "Novembre 2019"
output:
  html_document:
    highlight: default
    number_sections: yes
    theme: cosmo
    toc: yes
    toc_depth: 2
    includes:
      in_header: 05.584-PRA2-header.html
  word_document: default
  pdf_document:
    highlight: zenburn
    toc: yes
---

```{r setup, include=FALSE}
knitr::opts_chunk$set(echo = TRUE)
```

Carrega de les llibreries que es necessiten
```{r message= FALSE, warning=FALSE}
library(arules)
library(C50)
library(caret)
library(class)
library(cluster)
library(dplyr)
library(factoextra)
library(fpc)
library(ggpubr)
library(ggplot2)
library(grid)
library(gridExtra)
library(mclust)
library(plyr)
library(randomForest)
library(rattle)
library(RColorBrewer)
library(rpart.plot)
library(rpart)
library(vcd)
library(FactoMineR)
```

******
# Classificació: **Model supervisat** sense aplicar **PCA/SVD**
******


```{r}
## obetnim primer una mostra del total de forma aleatoria (hem guardat físicament aquest random per poder reproduïr el mateix i el carreguem de disc)
bank.data <- read.csv('bank-clean-discret.csv', sep = ',')
summary(bank.data)


random.data <- read.csv('random-data.csv', sep = ',')
random.data <- unlist(random.data, use.names=FALSE)

data.train <- bank.data[random.data,]
data.test <- bank.data[-random.data,]

# en les dades d'entrenament, separem les dades per a generar l'arbre de la dada objectiu (target)
train.x <- data.train[,1:16]
train.y <- data.train[,17]

# en les dades de test, separem les dades per a generar l'arbre de la dada objectiu (target)
test.x <- data.test[,1:16]
test.y <- data.test[,17]
```

```{r}
# amb l'atribut winnow eliminem dimensions que no tenen impacte en les classes de sortida
model <- C50::C5.0(train.x, train.y, rules=TRUE)
predicted.model <- predict(model, test.x, type="class")
cat(sprintf("La precissió de l'arbre és del: %.2f %%",100*sum(predicted.model == test.y) / length(predicted.model)))
summary(model)
```

Hem obtingut una predicció molt alta amb un arbre realment molt simplificat amb només dues regles.

## Visualització de l’arbre de decissió
```{r}
model <- C50::C5.0(train.x, train.y, tree=TRUE)
plot(model)
summary(model)
```


## Validació de la qualitat del model
```{r}
predicted.model <- predict(model, test.x, type="class")
print(sprintf("La precissió de l'arbre és del: %.2f %%",100*sum(predicted.model == test.y) / length(predicted.model)))
```

Tenin una precissió de model força bona, de mes del 90% dels casos. Si per exemple, tinguessim un comercials que fessin campanyes telefòniques per a captar nous clients, podríem fer servir aquest model per a predir amb més d'un 90% de fiabilitat quin target atacar o quines decissions de comportament prendre.


Fent servir la matriu de confusió veiem la qualitat del model també:

```{r}
## creem la matriu per avaluar la prova
matrix.conf <- table(Class=predicted.model,Predicted=test.y)
percent.correct <- 100 * sum(diag(matrix.conf)) / sum(matrix.conf)
print(sprintf("L'error de classificació és: %.2f %%",100 - percent.correct))
mosaicplot(matrix.conf)
```


```{r}
confusionMatrix(predicted.model,test.y, dnn = c("Prediction"))
```