---
title: "Exercises"
author: "Estadística avanzada"
date: "Septiembre 2017"
output: 
  html_document:
    highlight: default
    number_sections: yes
    theme: cosmo
    toc: yes
    toc_depth: 2
---

******
# Generar secuencias
******
Rellenar los vectores siguientes:
<li>v1: 1 2 3 <p>
<li>v2: 1 2 3 1 2 3 1 2 3 <p>
<li>v3: 0  10  20  30  40  50  60  70  80  90 100 <p>
<li>v4:  1000  900  800  700  600  500  400  300  200  100    0<p>
<li>v5: 1 1 1 1 1<p>
```{r,eval=TRUE,echo=TRUE}
v1 <- c(1,2,3)
v1
v2 <- rep( v1, 3 )
v2
v3<-seq(0, 100, 10)
v3
v4<-seq(1000, 0, -100)
v4
v5<-rep( 1, 5)
v5


```

******
# Realizar cálculos a nivel de vector
******
<ol>
<li>Cacular la suma, media, rango, máximo y mínimo de un vector de números que contiene valores desde 1,500 hasta 500 step -2.
<li> Ordenar el vector en orden creciente
<li>Contar cuantos elementos hay en el vector.
</ol>
```{r,eval=TRUE,echo=TRUE}
v<-seq( 1500, 500, -2)
v
sum(v)
mean(v)
range(v)
max(v)
min(v)
sort(v)
length(v)

```
******
# Cálculos ariméticos con vectores numéricos
******
<ol>
<li> Crear un vector con valores de 1 a 20.
<li> Restar 1 a todos los elementos del vector
<li> Para cada elemento, calcular su cuadrado
</ol>
```{r,eval=TRUE,echo=TRUE}
v<-c(1:20)
v
v-1
v^2
```

******
# Cálculos aritméticos con varios vectores numéricos
******
<ol>
<li> Crer un vector v1 con valores de 0 a 20 y otro vector v2 con valores de -10 to +10
<li> Generar un vector vsum que contiene la suma de los elementos de los dos vectores, posición por posición.
</ol>
```{r,eval=TRUE,echo=TRUE}
v1<-c(0:20)
v2<-c(-10:10)
length(v1)
length(v2)

vsum <- v1 + v2
vsum
```

******
# Vectores numéricos
******
Disponemos de un vector "quantity" y un vector de precios "price": <p>
<ul>
<li>quantity: 20  3  4  5  6  7  8  5  2 12 
<li>price: 2  4  5 63 40 21 12  6  7  4
</ul>

Cada posición del vector quantity es la cantidad de productos vendidos. El precio está guardado en la misma posición del vector price. Calcular el precio total de todos los productos.
```{r,eval=TRUE,echo=TRUE}
quantity <- c(20,3,4,5,6,7,8,5,2,12)
price <- c(2,4,5,63,40,21,12,6,7,4)
quantity
price

total_price<-quantity*price
total_price

total_amount<-sum( total_price )
total_amount

```

******
# Vectores numéricos y lógicos
******
Dados los siguientes vectores:<p>
x: 3  4  6 -5  1  3  9 10 -1  0 -4<p>
y: -4   4   6   5   1   3   9   1 -10   5  14<p>
Realizar los cálculos siguientes:
<ol>
<li> Cuántos elementos del vector x son positivos?


```{r,eval=TRUE,echo=TRUE}
x<-c(3,4,6,-5,1,3,9,10,-1,0,-4)
y<-c(-4,4,6,5,1,3,9,1,-10,5,14)
#Elements of x greater than 0
x>0
sum(x>0)
length( which(x>0) )
```

<li> Qué elementos del vector x son mayores que los elementos del vector y (considerando posición por posición).

```{r,eval=TRUE,echo=TRUE}
#elements where x > y: index, elements, how many
which( x>y )
x[ x>y ]
length( which(x>y) )
```

<li> Borrar del vector x los elementos que son iguales a los elementos que ocupan la misma posición en y.
```{r,eval=TRUE,echo=TRUE}

#Visualization
paste(x, y)
#elements where x == y
x==y
which(x==y)
x[ !(x==y) ]
#Modifying x so that only the elements that are different remain
x<-x[ !(x==y) ]
x

```
</ol>

******
# Factors
******
El siguiente vector pertenece al nivel de estudios de 20 personas: <p>
studies <- c("n", "p", "s", "p", "s", "t", "o", "s", "o" , "p", "p","s", "s","t","p","t","o","n","p","o")<p>
<ol>
<li> Calcular cuántos tipos de educación hay.
<li> Para hacerlo más comprensible, cambiar el valor de los niveles a los siguientes:<p>
n : none <p>
p : primary <p>
s : secondary <p>
t : tertiary <p>
o : other <p>
<li> Mostrar cuantas personas hay para cada tipo de educación.
</ol>
```{r,eval=TRUE,echo=TRUE}
studies <- factor(c("n", "p", "s", "p", "s", "t", "o", "s", "o" , "p", "p","s", "s","t","p","t","o","n","p","o"))
length( studies)
#types of education
levels( studies )
#changing names
levels( studies ) <- c("none", "other", "primary", "secondary", "tertiary")
studies
table( studies )
```

******
# Matrices
******
<ol>
<li> Generar una matriz de 10 filas y 6 columnas, cuyos valores de cada columna son los múltiples del índice de la columna, tal como sigue:<p>

    
 [1,]  1  2  3  4  5  6<p>
 [2,]  2  4  6  8 10 12<p>
 [3,]  3  6  9 12 15 18<p>
 [4,]  4  8 12 16 20 24<p>
 [5,]  5 10 15 20 25 30<p>
 [6,]  6 12 18 24 30 36<p>
 [7,]  7 14 21 28 35 42<p>
 [8,]  8 16 24 32 40 48<p>
 [9,]  9 18 27 36 45 54<p>
[10,] 10 20 30 40 50 60<p>
<li> Etiquetar cada columna como: M1, M2, ... M6
<li> Borrar las dos últimas filas.
<li> Cambiar el signo de los valores de la columna 3.
<li> Mostrar el contenido de la columna 2
</ol>
```{r,eval=TRUE,echo=TRUE}
#Creating
v1<- c(1:10)
v2<-v1*2
v3<-v1*3
v4<-v1*4
v5<-v1*5
v6<-v1*6
mat <- cbind( v1, v2, v3, v4, v5, v6 )
#Structure and content ok?
str(mat)
mat
#Column names
colnames( mat ) <- c("M1", "M2", "M3", "M4", "M5", "M6")
mat
mat <- mat[1:8,]
mat
#Sign
mat[,3] <- -mat[,3]
mat
#Show
mat[,"M2"]
```

******
# Data Frames ("ejercicio avanzado")
******
<ol>
<li> Leer el fichero "bank.csv" 
(http://archive.ics.uci.edu/ml/datasets/Bank+Marketing) y guardar los datos en un data frame.
Verificar que la información se ha leído correctamente en el data.frame.
<li> Calcular el promedio de edad.
<li> Calcular cuantos trabajos diferentes hay en la muestra.
<li> Calcular cuantas personas hay de cada tipo de trabajo.
<li> Calcular cuantos "entprepreneurs" hay.
<li> Seleccionar los individuos que son emprendedores y calcular su promedio de edad.
<li> Seleccionar los emprenedores cuya edad es inferior al promedio de edad de los emprenedeores. ¿Cuántos son?
<li> ¿Cuál es el nivel de estudios de estos emprendedores jóvenes?
<li> Borrar del data frame todos los emprendedores jóvenes.
</ol>
```{r,eval=TRUE,echo=TRUE}

bank<-read.csv("bank.csv", sep=";",na.strings = "NA")
head( bank ) #shows the first rows
str(bank) 
nrow( bank )
#Promedio de edad
mean( bank$age )

#Calcular cuantos trabajos diferentes hay en la muestra.
levels( bank$job )

#Número de personas para cada tipo de trabajo y para "entrepreneur" 
table( bank$job )
table( bank$job )['entrepreneur']

#Edad promedio de entrepreneurs
#bank$job == "entrepreneur"
entrep <- bank[ bank$job=='entrepreneur', ]
head( entrep )
nrow( entrep )
meanAgeEntre <- mean( entrep$age )

#jóvenes entrepreneurs
ye <- entrep[ entrep$age<meanAgeEntre, ]
nrow( ye )

# nivel de estudios
table( ye$education )

#borrar jóvenes entrepreneurs
length( which(  bank$job=='entrepreneur' ) )
indexYE <- which(  bank$job=='entrepreneur' & bank$age<meanAgeEntre )   #indexes 
indexYE
length( indexYE )    #how many
bank <- bank[ -indexYE, ]
nrow(bank)
nrow( bank[ bank$job=='entrepreneur',  ] )
```


******
# Ejercicio resumen
******
Dado el siguiente vector generado aleatoriamente:<p>
x<-round( rnorm(300, mean=25, sd=9) ) <p>
x<-x[x>10]<p>
Supongamos que pertenece a las edades de 300 individuos. Calcular:
<ol>
<li> Copiar la información en un fichero "ages.csv"
<li> Leer el fichero y cargar los datos de las edades de nuevo.
<li> Calcular cuantos individuos hay en la muestra.
<li> Calcular el máximo, mínimo, promedio y mediana.
<li> ¿Cuántas personas de cada edad hay en la muestra?
<li> Calcular la fecha de nacimiento de cada persona.
<li> Selecionar las personas que nacieron entre 1980 and 2000, ambos incluidos.
<li> Calcular cuantos jugadores hay mayores de 30 años y cuántos son menores de 20.    
<li> Convertir los valores en un nuevo vector, donde se clasifican los individuos en:<p>
  VY (very young): <20 años <p>
  Y (young), 20-34 años<p>
  A (adult): 35-49 años<p>
  OA (older adult): 50-65 años<p>
  O (old): >65 años<p>
<li> Calculas cuantos individuos hay de cada categoría de edad.<p>
</ol>
```{r,eval=TRUE,echo=TRUE}
x<-round( rnorm(300, mean=25, sd=9) )
x<-x[x>10]
plot(x)
hist(x)
str(x)
x<-as.data.frame(x)

write.csv(x, file="ages.csv",row.names=F)

#Lee solo la columna x del data.frame
ages<-read.csv("ages.csv")$x
str(ages)

#Número de personas
length(ages)

#max,min, mean, median
max(ages)
min(ages)
mean(ages)
median(ages)

#Número de personas por edad
table(ages)

#Fecha nacimiento
birthDate <- 2017 - ages 
birthDate

#Personas nacidas entre 1980 y 2000
birthDate[ birthDate >=1980 & birthDate <= 2000 ]

#Mayores de 30 años
#Menores de 20
length( ages[ ages>30 ] )
length( ages[ ages<20 ] )

#Conversión
ageCategory <- ages
ages<20
ageCategory[ ages<20 ] <- "VY"
ageCategory[ ages>=20 & ages<35] <-"Y"
ageCategory[ ages>=35 & ages<50] <-"A"
ageCategory[ ages>=50 & ages<65] <-"OA"
ageCategory[ ages>=65 ] <-"O"
ageCategory
str(ageCategory)

#Cuantas personas de cada categoría de edad
table(ageCategory)

```